臺灣臺北地方法院交通事件裁定　　　　96年度交聲字第1573號
原處分機關　臺北市交通事件裁決所
異　議　人
即受處分人　甲○○
上列異議人即受處分人因違反道路交通管理處罰條例案件，對於
臺北市交通事件裁決所民國96年11月30日所為處分（原處分案號
：北市裁二字第裁22-AEW369416號）聲明異議，本院裁定如下：
    主  文
異議駁回。
    理  由
一、按「汽車駕駛人轉彎時，有下列情形之一者，處新臺幣600
    元以上1,800 元以下罰鍰：‧‧‧。二、不依標誌、標線、
    號誌指示。」道路交通管理處罰條例第48條第1 項第2 款定
    有明文；且違反上開規定者，依同條例第63條第1 項第1 款
    之規定，應記違規點數1 點。另按「本規則所用名詞釋義如
    左：一、汽車：指在道路上不依軌道或電力架線而以原動機
    行駛之車輛（包括機器腳踏車）。」；「駕駛人駕駛汽車，
    應遵守道路交通標誌、標線、號誌之指示，並服從交通指揮
    人員之指揮。」；「汽車行駛至交岔路口，其行進、轉彎，
    應依下列規定：一、應遵守燈光號誌或交通指揮人員之指揮
    ，‧‧‧。」道路交通安全規則第2 條第1 項第1 款、第90
    條、第102 條第1 項第1 款定有明文。
二、本件異議人即受處分人甲○○於民國96年10月15日下午6 時
    35分許，騎乘第三人鄧從好所有號牌QVE ─456 號輕型機車
    （下稱系爭機車），於行經臺北市○○○路與桂林路口時，
    因不依該處路口之右轉指示號誌右轉（直行），經臺北市政
    府警察局萬華分局昆明街派出所警員攔停，以異議人有違反
    上揭道路交通管理處罰條例第48條第1 項第2 款規定「不依
    號誌指示右轉（直行）」之行為，當場舉發。嗣異議人雖於
    應到案日期前向舉發單位提出申訴，惟經舉發單位調查結果
    ，仍認異議人確有前開違規事實，原處分機關乃據以依前揭
    道路交通管理處罰條例第48條第1 項第2 款之規定，於96年
    11月30日裁處受處分人罰鍰600 元，並記違規點數1 點。
三、異議人提出本件異議，固坦承其有於前揭時、地，騎乘系爭
    機車行經本件舉發地點時，有未依該處所設右轉彎指示號誌
    及標線右轉，而停於該處路口等候，欲直行往中華路2 段之
    事實，惟辯稱：因當時不時飄雨，天色又黑，並正值交通流
    量巔峰，且該處路口未明確標示應如何前行往中華路2 段之
    方向，故其於該處路口觀望許久，嗣即為警員攔停舉發，足
    認異議人本件違規情節輕微，應得減輕或免除處罰。爰檢附
    上開路口之照片數張為據，以證異議人所述屬實，而為本件
    異議云云。
四、按「指向線，用以指示車輛行駛方向。以白色箭頭劃設於車
    道上。本標線設於交岔路口方向專用車道上與禁止變換車道
    線配合使用時，車輛須循序前進，並於進入交岔路口後遵照
    所指方向行駛。本標線之式樣，依其目的規定如左：一、指
    示直行：直線箭頭。二、指示轉彎：弧形箭頭。三、指示直
    行與轉彎：直線與弧形合併之分岔箭頭。」「行車管制號誌
    各燈號顯示之意義如左：‧‧‧。二、箭頭綠燈：（一）箭
    頭綠燈表示僅准許車輛依箭頭指示之方向行駛。」道路交通
    標誌標線號誌設置規則第188 條第1 項、第2 項、第3 項第
    1 款、第2 款、第3 款、第206 條第1 款第1 目分別定有明
    文。經查，依卷附臺北市政府警察局萬華分局96年12月19日
    北市警萬分交字第09634276000 號函檢附本件採證照片2 張
    所示（見本院卷第23至24頁），於本件舉發地點所在即前揭
    臺北市○○○路與桂林路口上方，除設有「禁止左轉」之禁
    制標誌外，並同時設有僅准許車輛依箭頭指示方向右轉之箭
    頭綠燈，且於該處路口前之異議人行駛車道上，並劃設有指
    示右轉彎之弧形箭頭指向線，其標誌、號誌及標線設置情形
    均甚為清晰，此為異議人所不爭執。是依上開說明，異議人
    自西寧南路騎乘系爭機車至上開路口時，無論係欲右轉桂林
    路或直行往中華路2 段，均應依上開右轉彎之弧形箭頭指向
    線及僅准右轉之箭頭綠燈右轉後，再分別往桂林路方向繼續
    直行，或於適當路口，依相關號誌之指示，續騎往中華路2
    段之方向，而不得逕自該處路口直行。
五、次查，於本件舉發地點所在即前揭臺北市○○○路與桂林路
    口上方，雖另有以綠底白字白色邊線設有「中華路2 段（直
    行）、桂林路（右轉）」之路名標誌。惟按「路名標誌『指
    25』『指25.1』，用以指示相交道路之名稱。設於相交路口
    之適當處。」「本標誌為綠底白字白色邊線，牌面大小得視
    文字字數及排列情況調整之。」道路交通標誌標線號誌設置
    規則第99條第1 項前段、中段、第2 項定有明文。是上開應
    屬路名標誌之文字僅具指示相交道路名稱之功能，並不具指
    示行車方向之功能，異議人自無從以該處路口是否標示應如
    何前往中華路2 段之上開路名標誌，據為其本件免罰之依據
    。且中華路2 段係臺北市○○○道之一，本件違規時間並係
    在96年10月15日（經查為星期一之上班日）下午6 時35分，
    係一般民眾上下班之尖峰時間，異議人亦坦承當時正值交通
    流量巔峰，其於該處路口停留甚久，是其本件違規行為顯已
    影響前開路口之交通順暢，造成行經該處路口之一般民眾通
    行之不便，並無異議人所指其違規行為情節輕微之情形，異
    議人辯稱其本件違規行為之情節輕微，自無可採。另異議人
    所辯當時已天黑及飄雨等情，核亦無從據為其本件免責之依
    據。
六、依上所述，本件異議人確有前揭違規事實，已堪認定。從而
    ，原處分機關依道路交通管理處罰條例第48條第1 項第2 款
    、第63條第1 項第1 款之規定，裁處異議人罰鍰600 元，並
    記違規點數1 點，核無違誤；異議人本件異議為無理由，應
    予駁回。
據上論斷，應依道路交通案件處理辦法第19條，裁定如主文。
中　　華　　民　　國　　96　　年　　12　　月　　25　　日
                  交通法庭  法  官  陳勇松
本件正本證明與原本無異。
如不服本裁定，應於送達後5日內，向本院提出抗告狀。
                            書記官  馬正道
中　　華　　民　　國　　96　　年　　12　　月　　27　　日
